臺灣臺北地方法院刑事判決　　　　　　　　　　　　　　九十年度易字第五四號
　　公　訴　人　臺灣臺北地方法院檢察署檢察官
　　被　　　告　乙○○
　　選任辯護人　陳德峰
右列被告因詐欺案件，經檢察官提起公訴（八十九年度偵字第二三三八三號），本院
判決如左：
    主  文
乙○○連續意圖為自己不法之所有，以詐術使人將本人之物交付，處有期徒刑捌月。
    事  實
一、乙○○前於民國八十一年間因詐欺案件，經法院判處有期徒刑二年六月確定（九
    十年四月十九日送監執行，目前在監執行中，不構成累犯）；仍不知悔改，明知
    其支票存款帳戶自八十五年三月二十六日即開始退票，自己週轉困難，無償債及
    消費能力，竟基於意圖為自己不法所有之概括犯意，於民國八十五年八月五日，
    在臺北市西華飯店地下室咖啡廳內，向甲○○佯稱欲借款新台幣（下同）八十萬
    元，可交付一紙面額一百萬元支票支付八十萬本金及利息（二十萬），致甲○○
    陷於錯誤，如數交付。乙○○復於同年九月十三日至十月十一日間，賡續前開意
    圖為自己不法所有之概括犯意，連續至臺北市○○○路巨鎮聯誼社高額消費七次
    ，每次以簽帳方式，使該店員工甲○○陷於錯誤，誤認其必能清償而交付酒菜供
    其宴客吃喝，共計消費款達五十三萬一千元之鉅（如附表）。
二、乙○○所交付之前揭一百萬元支票屆期並未兌現，事後乙○○另給付二十萬元，
    並另簽發惠如企業有限公司（乙○○為負責人），發票日分別為同年九月五日、
    九月十日面額各四十萬元支票二紙以換回前揭一百萬元支票；嗣後上開二張支票
    亦均未兌現，乙○○再交付一紙惠如企業有限公司發票日為同年九月三十日面額
    八十萬元支票以換回上開二張四十萬元支票，惟並未兌現。消費款部分乙○○僅
    僅簽發面額三十二萬八千七百元之支票，事後屆期提示付款亦遭拒，乙○○上開
    欠款，屢經甲○○催討，均置之不理，甲○○始知受騙。
二、案經甲○○訴請臺灣臺北地方法院檢察署檢察官偵查起訴。
    理  由
一、訊據被告乙○○固坦承前揭向告訴人甲○○借貸八十萬元及至巨鎮聯誼社消費尚
    欠五十三萬餘元未還之事實，並連續開立以惠如有限公司為發票人之支票交付告
    訴人，惟辯稱事後周轉不靈，並無詐欺意圖云云。本院查：
  (一)被告於交通銀行城東分行之支票存款帳戶自八十五年三月二十六日起自本件案發
    之日即有多達十二頁之支票退票紀錄，並於同年十一月八日列拒絕往來戶；被告
    擔任負責人之惠如企業有限公司於第一商業銀行民權分行之支票帳戶，於八十五
    年八月七日始開戶，隨即於同年九月五日即退票，同年十一月八日亦經拒絕往來
    ，分別有前揭二銀行及台北市票據交換所分別出具之函覆及存款不足退票明細表
    附卷（本院卷第四三至四六頁、五五、六七至七八頁）可憑。被告簽發之前揭面
    額八十萬元及三十二萬八千七百元之支票各一紙，均遭退票，並有支票及退票理
    由單影本各二紙附卷。
  (二)被告於八十五年九月至十月間，連續至告訴人所任職之巨鎮聯誼社簽帳消費，共
    計五十三萬一千元未還一節，除經告訴人指訴歷歷外，並有簽帳單影本七紙附卷
    為證。
  (三)綜上所論，足認被告及其所經營之惠如企業有限公司財力狀況困難，經濟拮据，
    客觀上已無力清償債務，被告明知其所簽發之支票屆期均無法兌現之情況下，以
    簽發支票為手段，向告訴人借款。且被告在財務發生嚴重困境之際，本身已無再
    至高消費娛樂場所消費之能力，竟仍於短期內迭次至告訴人所任職之巨鎮聯誼社
    ，從事非民生所必須之高額娛樂消費，其主觀上連續為自己不法所有之意圖至為
    明顯，本件事證明確，被告詐欺犯行自應依法論科。
二、被告明知自己已無支付能力，意圖白吃白喝，而至酒店之消費，核該酒店之酒菜
    應係具體現實之財物，應成立詐欺取財罪，原起訴法條誤引刑法第三百三十九條
    第二項，業經檢察官當庭更正為刑法第三百三十九條第一項詐欺取財罪。核被告
    乙○○所為，均係犯刑法第三百三十九條第一項之詐欺取財罪。被告先後多次犯
    行，時間緊接手法相同觸犯同一罪名，顯係基於概括之犯意為之，為連續犯，應
    依刑法第五十六條論以一罪並加重其刑。爰審酌被告於告訴人八十五年十二月十
    八日提起本件告訴後，始於八十七年二月十八日、八十七年五月間某日分次清償
    共計二十五萬元等情，業經告訴人陳明在卷，及被告乙○○目前另案詐欺執行中
    ，素行不佳、及犯罪之動機、目的、詐騙之金額暨被告犯罪後態度等一切情狀，
    量處如主文所示之刑，以資懲儆。
三、併辦部分：
    台灣高雄地方法院檢察署九十年度偵字第一一九六五號部分，依被害人王清泉、
    許昆海所陳被告涉嫌詐欺部分，其發生之時間均於八十九年十二月間；台灣臺北
    地方法院檢察署九十年度偵緝字第四四０號部分，依告訴人林鄧志指訴被告涉嫌
    詐欺部分，其發生時間自八十八年七月七日起，皆與本件案發時間為八十五年八
    月間相隔達三、四年之久，自無連續犯裁判上一罪之關係，即非檢察官本件起訴
    效力之所及，本院亦不得逕予審究，此部分亦應退由檢察官另行依法處理。
據上論斷，應依刑事訴訟法第二百九十九條第一項前段、刑法第五十六條、第三百三
十九條第一項、罰金罰鍰提高標準條例第一條前段，判決如主文。
本案經檢察官葉惠燕到庭執行職務
中      華      民      國    九十一    年      三      月    二十九    日
                                      臺灣臺北地方法院刑事第十庭
                                          審判長法  官 梁耀鑌
                                                法  官 曾正龍
                                                法  官 紀文惠
右正本證明與原本無異。
如不服本判決，應於判決送達後十日內，向本院提出上訴狀。
                                          書記官
中      華      民      國     九十一   年      三      月     二十九   日
附表：
┌───┼──────────────┼─────────┐
│編號  │   消費時間（民國八十五年） │  消費金額（元）  │
│ 一   │      九月十三日            │   八萬四千       │
│ 二   │      九月十八日            │   三萬九千       │
│ 三   │      九月二十三日          │   四萬五千       │
│ 四   │      九月二十六日          │   六萬九千       │
│ 五   │      九月三十日            │   十四萬         │
│ 六   │      十月七日              │   五萬九千       │
│ 七   │      十月十一日            │   九萬五千       │
├───┼──────────────┼─────────┤
│ 合計 │                            │   五十三萬一千   │
└───┴──────────────┴─────────┘
附錄本案論罪科刑刑法條文
刑法第三百三十九條
一意圖為自己或第三人不法之所有，以詐術使人將本人或第三人之物交付者，處五年
  以下有期徒刑、拘役或科或併科一千元以下罰金。
二以前項方法得財產上不法之利益或使第三人得之者亦同。
三前二項之未遂犯罰之。
